臺灣高等法院臺南分院刑事裁定　　　　100年度毒抗字第256號
抗　告　人
即　被　告　　張啟文
上列抗告人因違反毒品危害防制條例案件，不服臺灣嘉義地方法
院100年度毒聲字第 149號中華民國100年7月7日所為之裁定（聲
請案號：臺灣嘉義地方法院檢察署100年度毒偵字第681號），提
起抗告，本院裁定如下：
    主  文
抗告駁回。
    理  由
一、本件抗告意旨略以：
  (一)抗告人長期因急性腸胃炎、肝硬化、 C型病毒性肝炎、急性
    胰臟炎、胃潰瘍、腸功能障礙等疾病住院，屢屢受病痛纏身
    ，苦不堪言，抗告人因急性胰臟炎100年1月12日在嘉義市陽
    明醫院住院後，仍腹痛不能自己，因此於今年 5月間，出於
    止痛之意，使用海洛因1次，意圖降低病痛，但因施用1次，
    所以未成癮，抗告人過去未曾施用毒品，亦無毒品犯罪紀錄
    ，冀望法官能重新考量抗告人無施用毒品之犯意。
  (二)抗告人因病進出醫院多次，每次住院 5至10日不等，如送勒
    戒所觀察勒戒，實非抗告人目前已身體狀況可以負荷，且抗
    告人並無毒癮，觀察勒戒之目的無非是要有毒癮成性者，在
    勒戒所內戒掉毒癮，抗告人願意隨時接受法官通知到場驗尿
    ，以證明抗告人確實未再施用毒品及未成癮。
  (三)勒戒所內受觀察勒戒者，均是毒品案之常犯，對於過去未接
    觸毒品之抗告人，已造成很大壓力，抗告人惟恐在勒戒所內
    受到污染，抗告人對為減輕病痛而施用一次毒品之行為，甚
    感後悔。希望法官能給犯一次錯誤的抗告人，有自新的機會
    ，爰依法提起抗告，請求撤銷原裁定。
二、按犯毒品危害防制條例第10條之罪者，檢察官應聲請法院裁
    定，令被告入勒戒處所觀察、勒戒，其期間不得逾二月，同
    條例第20條第1項定有明文。
三、經查，抗告人即被告張啟文基於施用第一級毒品之犯意，於
    民國（下同）100年5月11日19時12分許回溯前26小時內某時
    （不含公權力拘束時間），在不詳地點、以不詳方式，施用
    第一級毒品海洛因一次等情，此有臺灣檢驗科技股份有限公
    司 100年6月2日濫用藥物檢驗報告及尿液送驗姓名對照表（
    代號：1D0000000）各1紙在卷足憑（見警卷第20頁、偵卷第
    29頁）。
四、又查，抗告人於原審審理雖否認有施用第一級毒品海洛因之
    犯行，惟查：抗告人於100年5月11日為警所採集之尿液，經
    以酵素免疫分析法 （EIA）為初步檢驗及以氣相層析質譜儀
    法（GC／MS）進行確認檢驗，確檢出毒品嗎啡陽性反應。而
    酵素免疫分析法屬免疫學分析原理，當其他藥物化學結構相
    近才可能引起偽陽性；氣相層析質譜儀法則係目前確認藥物
    篩檢結果時最常採用之確認方法，在良好的操作條件下，以
    氣相層析質譜儀作藥物及其代謝物之定性及定量分析，幾乎
    不會有偽陽性反應產生，上開檢測結果自屬精確，堪以採信
    。基上開檢測足以證明抗告人確有施用海洛因之事實，是抗
    告人於100年5月11日19時12分許為警採尿時回溯前26小時內
    某時，在不詳地點，以不詳方式施用第一級毒品海洛因之犯
    行，足堪認定。
五、抗告人提起本件抗告後，雖始坦承施用海洛因，然辯稱：抗
    告人在醫院住院後，因腹痛不能自己，因此於100年5月間，
    出於止痛之意，使用海洛因1次，意圖降低病痛，但因施用1
    次，所以未成癮云云。惟查：
  (一)抗告人於100年5月11日16時15分許，駕車途經嘉義市○區○
    ○路二段 600號為警查獲時，在其所駕駛之自小客車副駕駛
    座腳踏墊上發現其所有之注射針筒1支及夾鏈袋1只（內均裝
    有海洛因加鎂鈉水），抗告人於警詢及偵查中亦均坦承：我
    把海洛因放到殘渣袋內加鎂鈉水，我拜託蔡富照幫我用針筒
    抽海洛因及美鈉水，因為我手會抖等語（警卷第 3頁及偵卷
    第14頁），並於抗告人所穿著之長褲右側口袋查獲毒品海洛
    因 2小包，經送請法務部調查局鑑驗結果呈毒品海洛因成分
    ，有該局100年6月7日調科壹字第10023012360號鑑定書附卷
    可稽（偵查卷第27頁），足見抗告人查獲當日仍有在施用海
    洛因甚明，是其所辯：在醫院住院期間，因腹痛不能自己，
    因此於100年 5月間，出於止痛之意，僅使用海洛因1次云云
    ，顯非事實，不足採信。
  (二)且參以，抗告人自承：因為我手會抖，才拜託蔡富照幫我用
    針筒抽海洛因及美鈉水等語（警卷第 3頁及偵卷第14頁），
    益徵抗告人施用毒品次數及時間非少數，故有手發抖之現象
    ，其所辯僅使用海洛因 1次，所以未成癮云云，顯係卸責之
    詞，亦非可採。
六、抗告意旨雖又以：觀察勒戒之目的無非是要有毒癮成性者，
    在勒戒所內戒掉毒癮，抗告人並無毒癮，且願意隨時接受法
    官通知到場驗尿，以證明抗告人確實未再施用毒品及未成癮
    ，又勒戒所內受觀察勒戒者，均是毒品案之常犯，對於過去
    未接觸毒品之抗告人，已造成很大壓力，抗告人惟恐在勒戒
    所內受到污染云云。然查：
  (一)按毒品危害防制條例第20條第 1項規定，犯施用第一級或第
    二級毒品之罪者，檢察官應聲請法院裁定，令被告入勒戒處
    所觀察、勒戒，其期間不得逾 2月。其目的係在於輔弼刑罰
    之教化及矯正功能，使施用毒品而初受執行觀察、勒戒後經
    認無繼續施用毒品之傾向者，或有繼續施用毒品之傾向而經
    施以強制戒治、交付保護管束期滿者，俱有免受刑事追訴及
    免除刑罰之自新機會。且本條例認施用毒品者具「病患性犯
    人」之特質，除降低施用毒品罪之法定刑外，並採以觀察、
    勒戒方式戒除其身癮及以強制戒治方式戒除其心癮之措施，
    以期達治療之目的，此觀毒品危害防制條例第20條立法理由
    即明，則凡初犯或 5年後再犯施用毒品者，應先施以觀察、
    勒戒，以確定是否戒斷其施用毒品之毒癮，不因施用毒品者
    於吸食毒品查獲後是否另有施用毒品之行為而有影響。
  (二)基上可知，抗告人前既有施用毒品事實，即應依上開規定，
    施以觀察、勒戒，以確定是否戒斷其施用毒品之癮。至抗告
    人雖辯稱其已完全沒再吸食毒品無毒癮等語，然並未能提出
    任何證據以證明其是否完全戒斷其施用毒品之毒癮，執此而
    請求免除觀察、勒戒，自非適法。
七、至抗告意旨雖再以：抗告人因病進出醫院多次，每次住院 5
    至10日不等，如送勒戒所觀察勒戒，實非抗告人目前已身體
    狀況可以負荷云云。惟毒品危害防制條例即認施用毒品者具
    「病患性犯人」之特質，乃設立勒戒處所採以觀察、勒戒方
    式戒除其身癮及以強制戒治方式戒除其心癮之措施，以期達
    治療之目的，故勒戒處所即有相當醫療設備及措施，可維護
    確保抗告人身體狀況不適可獲得診治。況且，所執上開事由
    ，此乃屬抗告人個人因素，並不能作為得免除觀察勒戒之正
    當理由，自不據得撤銷原裁定之適法理由，是抗告人此部份
    之主張，不足為採。
八、綜上所述，抗告人所辯各節，經查並非可取。本院經核原審
    法院審酌上開情形，認檢察官之聲請為有理由而裁定抗告人
    應送勒戒處所觀察、勒戒，其期間不得逾二月，於法並無不
    合。從而，抗告意旨猶執前詞而提起本件抗告，指摘原裁定
    不當，為無理由，應予駁回。
九、據上論結，應依刑事訴訟法第412條，裁定如主文。
中    華    民    國   100    年    8     月    4     日
                  刑事第五庭    審判長法  官  楊明章
                                      法  官  趙文淵
                                      法  官  蔡美美
以上正本證明與原本無異。
不得再抗告。
                                      書記官  歐貞妙
中    華    民    國   100    年    8     月    4     日